【裁判字號】    90,台上,7521
【裁判日期】    901212
【裁判案由】    盜匪
【裁判全文】
最高法院刑事判決                                九十年度台上字第七五二一號
    上  訴  人  甲○○
右上訴人因盜匪案件，不服台灣高等法院中華民國九十年八月二十四日第二審判決（
九十年度上訴字第九一五號，起訴案號：台灣板橋地方法院檢察署八十九年度偵字第
一九八四七號），提起上訴，本院判決如左：
    主  文
上訴駁回。
    理  由
按刑事訴訟法第三百七十七條規定，上訴於第三審法院，非以判決違背法令為理由，
不得為之。是提起第三審上訴，應以原判決違背法令為理由，係屬法定要件。如果上
訴理由狀並未依據卷內訴訟資料，具體指摘原判決不適用何種法則或如何適用不當，
或所指摘原判決違法情事，顯與法律規定得為第三審上訴理由之違法情形，不相適合
時，均應認其上訴為違背法律上之程式，予以駁回。本件上訴人甲○○上訴意旨略稱
：(一)、原判決事實欄記載上訴人取出菜刀以兇惡口吻喝令脅迫吳春枝交出金錢，並以
菜刀抵住吳春枝腹部，以強暴手段要求吳春枝同往附近金融機構提領金錢云云。惟查
吳春枝於原審供稱伊交付背包時，未看到上訴人拿刀，僅口氣兇惡令伊交付財物等語
，足見上訴人未拿刀，僅係恐嚇取財。(二)、被害人Ａ女（姓名年籍依法不記載）於警
訊時供稱上訴人騙稱要提領新台幣（下同）一千元供伊坐計程車回家，伊事後才知被
提領一萬五千元等語，足證上訴人並未以強暴、脅迫手段使Ａ女說出提款卡密碼；又
上訴人僅喝令Ａ女不准亂動，並未致使Ａ女不能抗拒，與強盜罪之構成要件不符，原
判決論以強盜罪，自屬違法等語。
惟查證據之取捨及其證明力之判斷，屬於事實審法院之職權，苟其所為之判斷，並不
違背經驗法則及論理法則，即不能任意指為違背法令。本件原判決認定上訴人有原判
決事實欄所載之強盜犯行，係以該事實已據被害人吳春枝、Ａ女分別於警訊及第一審
、原審審理時指述屬實，並有吳春枝出具之贓物認領保管收據、Ａ女被提領一萬元及
五千元之郵政儲金簿影本在卷可稽。上訴人將強盜所得之行動電話機售予鄭家豪等情
，亦經證人鄭家豪、林庭傑證述無訛。上訴人於警訊及偵查中、審理中亦坦承有本件
強盜犯行，僅稱未強拉吳春枝欲上其機車去金融機構提款及未強盜吳春枝之現金一萬
二千九百元云云，但此部分事實迭據吳春枝指述綦詳，且吳春枝並無誣指上訴人之理
由，其所述亦合常情，上訴人所辯因吳春枝邊逃邊喊救命，伊才持刀追趕云云，有違
常理，為不可採等證據，予以綜合判斷，認上訴人成立懲治盜匪條例第五條第一項第
一款之強盜罪，於法定刑內量處其刑，已詳其所憑證據及認定之理由，所為論斷均
有卷存證據資料可資覆按。查被害人吳春枝於警訊時已指述上訴人拿刀強盜，上訴人
於警訊時及偵查中亦供認持刀強盜吳女財物，足見上訴人確有持刀強盜犯行，雖吳春
枝於第一審稱伊交付背包時，尚未見上訴人拿刀云云，但其亦稱當時很暗，無路燈，
上訴人口氣很兇，伊跑不掉，已無法抗拒等語，足見縱交付背包時，吳春枝未看見上
訴人持刀，吳春枝仍已達不能抗拒程度，原判決就此已有說明。上訴意旨就原審依憑
證據所為吳春枝不能抗拒而交付財物之論斷，依憑己見，謂吳春枝尚未達不能抗拒程
度，其僅成立恐嚇取財罪云云，重為事實之爭執，自非適法之第三審上訴理由。又被
害人Ａ女於警訊時已指述上訴人逼問提款卡密碼，強押伊去提款二次，各提一萬元及
五千元等情甚詳，上訴意旨謂Ａ女於警訊時稱上訴人騙其要提領一千元供Ａ女坐計程
車回家，上訴人未逼迫Ａ女說出提款卡密碼云云，顯非依據卷內資料執為指摘之合法
上訴理由。其餘上訴理由亦係就原審認事採證職權合法行使，依憑己見，所為之任意
指摘，殊與法律規定得為第三審上訴理由之違法情形不相適合，衡以前開說明，其上
訴為違背法律上之程式，應予駁回。
據上論結，應依刑事訴訟法第三百九十五條前段，判決如主文。
中      華      民      國     九十     年     十二     月     十二     日
                              最高法院刑事第八庭
                                  審判長法官  張  信  雄
                                        法官  賴  忠  星
                                        法官  張  清  埤
                                        法官  呂  永  福
                                        法官  陳  世  雄
      右正本證明與原本無異
                                              書  記  官
中      華      民      國     九十     年     十二     月     二十     日


司法院資訊處製作；財團法人民間司法改革基金會備份。
